【裁判字號】    95,簡,147
【裁判日期】    950425
【裁判案由】    廢棄物清理法
【裁判全文】
臺北高等行政法院判決
                                     95年度簡字第00147號
原      告  珍愛企業有限公司
代  表  人  甲○○
被      告  桃園縣政府環境保護局
代  表  人  蘇俊賓（局長）
上列當事人間因廢棄物清理法事件，原告不服桃園縣政府中華民
國95年1 月14日府法訴字第0950001251號訴願決定，提起行政訴
訟。本院判決如下：
    主  文
原告之訴駁回。
訴訟費用由原告負擔。
    事  實
一、事實概要：原告屬行政院環境保護署（以下簡稱環保署）9
    4 年4 月1 日環署廢字第0940024891A 號指定公告之應以網
    路傳輸方式申報廢棄物之產出、貯存、清除、處理、再利用
    、輸出及輸入情形之事業（以下簡稱指定公告事業），故應
    於94年6 月1 日起以網路傳輸方式申報廢棄物之產出、貯存
    、清除、處理、再利用、輸出及輸入情形。然原告迄至94年
    9 月14日止，均未上網申報，核已違反廢棄物清理法第31條
    第1 項第2 款暨環保署93年6 月29日環署廢字第0930045670
    號公告之規定。被告遂以原告違反廢棄物清理法第31條第1
    項第2 款之規定，爰依同法第53條第1 款規定，處原告罰鍰
    新台幣（以下同）6 萬元。原告不服，提起訴願，經訴願決
    定駁回，原告猶未甘服，遂向本院提起行政訴訟。
二、兩造主張：
甲、原告起訴意旨略以：
  (一)廢棄物清理法第31條，亦明文規定仍得以書面方式申報:
  1.按「經中央主管機關指定公告一定規模之事業，應於公告之
    一定期限辦理下列事項：1、...。2、依中央主管機關規定
    之格式、項目、內容、頻率，以網路傳輸方式，向直轄市、
    縣（市）主管機關申報其廢棄物之產出、貯存、清除、處理
    、再利用、輸出、輸入、過境或轉口情形。但中央主管機關
    另有規定以書面申報者，不在此限。」「清除、處理第1項
    指定公告之事業所產生之事業廢棄物者，應依第1項第2款規
    定辦理申報。」分別為廢棄物清理法第31條第1項第2款及第
    4項之規定。
  2.國家法律亦未明定私企業須以網路傳輸方式向公部門申報:
    (1)查行政院於94年04月01日以環署廢字第0940024894號公告
     ，自94年06月01日起實施以網路傳輸方式申報廢棄物流向
     ，僅此甚短之期間，企業主當何以配合政府之政策和執行
     ，可知其計畫之不當與缺乏周密性，無視企業之困境，只
     求達政策之目的，此類政策之實施，對原告，實強人所難
     。
    (2)查網路傳輸固為現今科技之產物，亦為日後之商企業所需
      與目標，惟其尚未達全國之普及率，且國家法律亦未明定
      須以網路傳輸方式向公部門申報，被告何故竟以硬性以此
      方式申報不可。
  3.廢棄物清理法第31條，亦明文規定仍得以書面方式申報:
    (1)又各事業機構如未能於所定期日以網路申報時，被告應有
      另以公函催促各事業主，補行申報完竣之通知義務，如此
      ，衡之於法理，實屬相當。若經函告辦理，仍未依規定申
      報履行時，始有科以處罰之必要性。
    (2)且觀前揭廢棄物清理法第31條，亦明文規定仍得以書面方
      式申報，而非以強制性須以網路申報不可之規定。且諸多
      關係人民之事務於初次申報時，錯誤百出之情事層出不窮
      ，被告於開始之階段，就各項業務之推展，當以積極輔導
      ，促使民眾配合政府各項施政為主要的目的，而非以強制
      處罰為手段，尤應加強宣導之必要。
  (二)按「行政行為，應依下列原則為之︰1、採取之方法應有助
    於目的之達成。...。」「行政行為，應以誠實信用之方法
    為之，並應保護人民正當合理之信賴。」分別為行政程序法
    第7條第1項及第8條後段之規定。因此政府之行政行為除應
    顧及平等性外，其行政運作方法，亦須考量比例原則性。政
    府一切行政目的除在於達到提高行政效能外，亦在於保護人
    民權益的雙重作用，蓋行政行為如已達其目的，則應審慎考
    量行政處分是否仍有其必要性或可罰性；又政府之各項行政
    措施，亦不無重視採行的方法則有助於目的之達成，以及選
    擇人民權益損害最小者為目標。今原告雖未於所定期日（94
    年06月01日）以網路傳輸申報，惟已以最快速之方式於94年
    09月14日依其所定方式補行完成申登；被告仍以原告違反廢
    棄物處理法第31條規定，科處原告罰鍰6萬元，與行政程序
    法第7條第1項及第8條後段之規定，顯有未合。
  (三)被告就本件之各項通知（如作業說明會、處分罰鍰等）均不
    按法令所定送達方式，將文書送達於原告，致原告無法依所
    定日期參加事業廢棄物所開之說明會，此嚴重損及原告之權
    益，於此並提說明，惠請鈞院查明。
  (四)綜上，原告未能於公告所定期間以網路申報，固為屬實，惟
    係非出故意行為所致；且以網路方式傳輸申報，亦增添原告
    為添購電腦設備之財務負擔。此外，原告亦無不顧或任意廢
    棄所產出之事業廢棄物等違法情事。被告遽認原告不依規定
    申報即逕予科處罰鍰，殊嫌速斷，難謂盡適法之裁量。為此
    狀請鈞院審酌行政法第7 條第1 項及第8 條後段之規定，爰
    請撤銷原處分及訴願決定。
乙、被告答辯意旨略以：
  (一)依據94年04月01日環署廢字第0940024891A 公告，原告（管
    制編號：H0000000）係屬應於94年06月01日開始列管上網申
    報事業廢棄物流向之事業，案經環保署查核截至94年09月14
    日止，原告未依規定上網（網址：http：//waste.epa.gov.
     tw）申 報事業廢棄物（C-0107廢顯影液、C-0108廢定影液
    ）清理流向，核已違反廢棄物清理法第31 條 第1 項第2 款
    規定，被告爰以同法53條第1 款之規定，處原告罰緩6 萬元
    。
  (二)原告於訴稱: 「從事沖印業為主要業務，依據行政院環保署
    94年07月28日環署廢字第0930045670號函規定，原告需上網
    申報事業廢棄物清理流向，且需每月上網申報廢棄物產出情
    形，但欠缺各項設備，復不黯使用電腦申報手續情形下，延
    誤申報期日。且表示未能於公告所訂期間上網申報，故為屬
    實，然此係非出故意行為所致，且須添購電腦設備及學習申
    報流程亦須相當之時間。」故本案違規事實甚為明確，構成
    要件皆該當，要難以不知法律為由訴請免罰；遂以違反廢棄
    物清理法第31條第1 項第2 款規定，被告爰依同法第53條第
    1 款規定開立處分書。
  (三)綜上所述，原告已違反廢棄物清理法第31條第1 項第2 款暨
    同法第53條第1 款之規定，被告據以處分，並無不合，爰請
    判決駁回原告之訴。
    理  由
一、按「經中央主管機關指定公告一定規模之事業，應於公告之
    一定期限辦理下列事項：...。2、依中央主管機關規定之格
    式、項目、內容、頻率，以網路傳輸方式，向直轄市、縣（
    市）主管機關申報其廢棄物之產出、貯存、清除、處理、再
    利用、輸出、輸入、過境或轉口情形。但中央主管機關另有
    規定以書面申報者，不在此限。」「有下列情形之一者，處
    新台幣6萬元以上30萬元以下罰鍰。經限期改善，屆期仍未
    完成改善者，按日連續處罰。情節重大者，並得命其停工或
    停業：一、貯存、清除、處理或再利用有害事業廢棄物違反
    第28條第1 項、第7 項、第31條第1 項、第4 項、第34條
    、第39條第1 項或依第29條第2 項所定管理辦法。」分別為
    行為時廢棄物清理法第31條第1 項第2 款及第53條第1 款所
    明定。
二、本件原告屬環保署94年4 月1 日環署廢字第0940024891A 號
    指定公告之應以網路傳輸方式申報廢棄物之產出、貯存、清
    除、處理、再利用、輸出及輸入情形之事業，應於94年6 月
    1 日起以網路傳輸方式申報廢棄物之產出、貯存、清除、處
    理、再利用、輸出及輸入情形。然原告迄至94年9 月14日止
    ，均未上網申報；被告認原告違反廢棄物清理法第31條第1
    項第2 款暨環保署93年6 月29日環署廢字第0930045670 號
    公告之規定，爰依同法第53條第1 款規定，處原告罰鍰6萬
    元。原告則不服，為如事實欄所載之主張。
三、經查：
  (一)原告係於92年10月20日經經濟部核准設立，所營事業有(1)電
    腦設備安裝業。(2)照相器材批發業。(3)資訊軟體批發業。(4)
    照相器材零售業。(5)資訊軟體零售業。(6)攝影業。有公司基
    本資料查詢影本一紙在卷足憑；查環保署94年04月01日以環
    署廢字第0940024891A 號公告應以網路傳輸方式申報廢棄物
    之產出、貯存、清除、處理、再利用、輸出及輸入情形之事
    業，公告事項一、（二十一）為具有全自動沖洗設備之相片
    沖洗業者。是以，原告乃屬上開環保署所公告以網路傳輸方
    式申報廢棄物之產出、貯存、清除、處理、再利用、輸出及
    輸入情形之事業，洵堪認定。
  (二)另依93年6 月29日環署廢字第0930045670號公告事項二、(二)
    廢棄物產出情形申報，略以：「應於每月月底前，連線申報
    前月事業廢棄物產出之種類及描述、數量等資料」。依該公
    告事項二、(三)廢棄物貯存情形申報，略以：「廢棄物貯存時
    間超過1 個月以上，且無任何清除、處理、再利用及輸出行
    為時，應於每月月底連線申報其廢棄物貯存情形資料。」。
    另依該公告二、(四)，略以：「清除其產生之廢棄物至事業外
    ，應於廢棄物清除出廠前連線申報清運廢棄物之日期時間、
    機具車（船）號、種類及描述、數量及清除、處理、再利用
    或輸出等資料」。又按「本公告自94年06月01日開始實施
    ... 。」為環保署94年04月01日環署廢字第0940024891A 號
    公告事項六亦有公告。查原告至94年09月14日止，仍未依規
    定上網（網址：http：//waste.epa.gov.tw）申報事業廢棄
    物（C-0107廢顯影液、C-0108廢定影液）清理流向，被告認
    已違反廢棄物清理法第31條第1 項第2 款之規定，爰以同法
    53條第1 款之規定，處原告罰緩6 萬元，依法自無不合。
  (三)至原告主張廢棄物清理法第31條，亦明文規定仍得以書面方
    式申報乙節，查依上開廢棄物清理法第31條第1 項第2 款但
    書「但中央主管機關另有規定以書面申報者，不在此限。」
    之規定，乃指環保署另有規定以書面申報外，才不必以網路
    傳輸方式申報；查原告並未能舉證說明環保署另有規定本件
    得以書面申報，仍然應以網路傳輸方式申報；是以，原告上
    開主張，容有誤解，自不足採。再者，依行政罰法第7 條規
    定「違反行政法上義務之行為非出於故意或過失者，不予處
    罰。」，原告主張未能於公告所定期間以網路申報，固為屬
    實，惟係非出故意行為所致云云；是以，原告迄至94年9 月
    14日止，均未上網申報，縱非故意，仍屬過失，依上開行政
    罰法第7 條規定意旨，仍應受罰。
四、綜上所述，原告係於94年04月01日經環保署指定公告為應於
    94年06月01日起以網路傳輸方式申報廢棄物之產出、貯存、
    清除、處理、再利用、輸出及輸入情形之事業，然迄至94年
    09月14日前均未依規定辦理，原處分依廢棄物清理法第53條
    第1 款規定處6 萬元之罰鍰，與法並無不合，訴願決定予以
    維持，亦無違誤。原告徒執前詞，聲請撤銷原處分及訴願決
    定，為無理由，應予駁回。又本件依卷內資料，事證已臻明
    確，爰不經言詞辯論為之，併此敘明。
據上論結，本件原告之訴為無理由，爰依行政訴訟法第236 條、
第195 條第1 項後段、第98條第3 項前段，判決如主文。
中   華   民    國    95    年    4     月    25    日
                       第七庭  法  官   黃  秋  鴻
上為正本係照原本作成。
本件以訴訟事件所涉及之法律見解具有原則性者為限，始得於本
判決送達後20日內向本院提出上訴狀並表明上訴理由，如已於本
判決宣示後送達前提起上訴者，應於判決送達後20日內補具上訴
理由（均按他造人數附繕本），且經最高行政法院許可後方得上
訴。
中   華   民    國    95    年    4     月    25    日
                                書記官  蘇  婉  婷


司法院資訊處製作；財團法人民間司法改革基金會備份。
